臺灣高等法院民事裁定　　　　　　　　　　　　　　　九十三年度再抗字第五二號
　　聲　請　人　甲○○
右聲請人與相對人丁○○間聲明異議事件，聲請人對於中華民國九十三年五月三十一
日本院九十三年度抗字第一五八四號確定裁定，聲請再審，本院裁定如下：
      主    文
聲請駁回。
聲請程序費用由聲請人負擔。
      理    由
一、聲請意旨略以：聲請人依民事訴訟法第四百九十六條第一項、第四百九十七條、
    第五百零七條規定，聲請再審，理由如下：
  (一)聲請人為繼承人之一，為有權占有信託物之委託人，由受託人承繼第三人占有之
    瑕疵，買受人亦應承受債務人承繼第三人占有之瑕疵，為共同占有人之一，依民
    法第九百六十五條，共同占有人對內不得互相請求權利，又依民事訴訟法第五百
    零七條之規定，不利於他共有人之判決，得以撤銷。又丙○○非全部之所有權人
    ，沒理由強制他共有人放棄其使用收益之權利，民法第八百十八條規定。
  (二)依土地法第四十三條規定，受託人既為乙○○，所有拍賣抵押物之通知本人亦皆
    為第三人，民事執行處既僅負責程序，對此實體事項無調查認定之權利，但在第
    三人提出異議、抗告，為何其執行理由為第三人從民國八十九年一月一日起即無
    權占有，此完全是錯誤之認定，何來合乎強制執行法第九十九條第二項對第三人
    作強制點交之要件？
  (三)依民事訴訟法第二百二十六條，顯見主文是由判決理由、事實、內容而生之斷定
    ，判決理由中之說明判斷無既判力，難道由法官憑空猜測、想像。又依台灣台北
    地方法院八十九年度訴字第一二一０號、本院九十年度上易字第七五號判決理由
    ，主文僅記載聲請人應自系爭房屋遷出，交還原告等全體共有人，顯見在此三位
    法官又故意看不懂。即上訴人為二人，判決主文亦對上訴者二人，非僅載甲○○
    一人應自系爭房屋遷出。又依未經協議分管而使用共有物之共有人，二者皆為共
    同占有人，即皆非無權占有，共同占有人應有部分比例不同而已，怎會是所有物
    被無權占有？第三人對查封前無權占有之認定是有爭執的，何能強制點交？根本
    不具備強制執行法第九十九條第二項所應具備之要件。
  (四)執行者既不承認、不調查，亦不告知第三人亦為此拍賣抵押物之債務人，在第三
    人依信託共同占有之情況，共有人對共有物之使用、收益、分管協議等係共有之
    內部關係，法院竟將拍賣抵押物之債務人跟一般債權之債務人混為一談，如第三
    人為債務人，則不應以土地法第四十三條來強調登記所有權人即為債務人。又分
    配債權之通知，及所有相關此案之通知，聲請人皆以第三人被通知，難道執行者
    不會分辨此拍賣抵押物之債務人為何？執行者的執行理由亦非解除債務人之占有
    ，而係以八十八年十月十四日之無效協議(三)作錯誤認定而為執行之理由。第三人
    非此件拍賣抵押物之債務人，如本件強制執行程序亦併有一般債權執行程序，則
    執行者應於執行開始即通知本人（第三人）為債務人，不應從頭到尾皆以第三人
    作通知，執行事件當事人不符。如執行債務人為第三人，應從一開始即列名，非
    在拍定後。
  (五)九十二年抗字第二八四０號裁定駁回抗告之理由，根本是錯誤的，非第三人之異
    議、聲明、抗告理由、內容，為執行者以第三人付租金為由上呈之錯誤、不實理
    由，其認定根本非九十年上易字第七五號判決之認定。本院又未查事實，為其錯
    誤作確定認定。
  (六)第三人並沒有對自身財物棄之不顧，又聲請鑑價並定出底價，皆未早獲裁定，對
    於第三人作強制點交之行為，第三人於九十二年十月三日後亦多次聲明異議，近
    半年才得裁定，第三人提又提抗告，不料法院又幫他找出什麼併案執行的理由，
    從所有通知皆可清楚，通知的是第三人甲○○，非債務人甲○○。又拍賣抵押物
    之聲請人及執行者皆不知第三人是債務人，所有執行通知皆不寫清楚，又要以土
    地法第四十三條以登記為主有絕對之效力來強調，來作債務人與第三人之角色區
    分？執行者到底要先執行何種執行名義？對抵押物之占有人而言，既非登記所有
    權人，即為第三人，為有占有權源之第三人，為準備買回自住之第三人，為對其
    錯誤認定有爭執之第三人。又如一般債權之債務人，既併案執行，以拍賣抵押物
    清償債務，則當事人已清楚為四人，執行者能同時對此四人以外之繼承人同時作
    強制執行，又以其為債務人查封、拍賣其財產乎？
二、按聲請再審，依民事訴訟法第五百零七條準用同法第五百零一條第一項第四款之
    規定，應表明再審理由及關於再審理由並遵守不變期間之證據。如未於書狀表明
    其遵守不變期間之證據時，審判長無庸命其補正（最高法院六十三年度第三次民
    庭庭推總會決議參照）。又所謂表明再審理由，係指必須敘明確定裁定有何合於
    法定再審事由之具體情形而言。否則其聲請即屬不合法，且毋庸命其補正，逕行
    駁回之（六十年度台抗字第六八八號、七十年度台聲字第六四號判例參照）。
三、本件聲請人聲請再審，僅泛言依民事訴訟法第四百九十六條第一項、第四百九十
    七條聲請再審，其再審事由究係合於民事訴訟法第四百九十六條第一項何款規定
    ？並未具體表明。且觀聲請人所提出之附件，皆係法院之裁判、通知、筆錄及當
    事人間之書狀等，究係何一附件係該當民事訴訟法第四百九十七條之足影響於判
    決之重要證物，漏未斟酌之再審事由，又如何該當？聲請人亦未能具體表明。聲
    請人既未於其聲請狀內為前開之表明，並提出其遵守不變期間之證據，揆諸前開
    說明，顯難認其再審之訴為合法。
四、據上論結，本件再審之訴為不合法，爰裁定如主文。
中　　　華　　　民　　　國　　九十三　　年　　　六　　　月　　二十一　　日
                              民事第三庭
                                  審判長法  官  吳  謙  仁
                                        法  官  蘇  瑞  華
                                        法  官  魏  大  喨
正本係照原本作成。
不得抗告。
中　　　華　　　民　　　國　　九十三　　年　　　六　　　月　　二十三　　日
　　　　　　　　　　　　　　　　　　　　書記官  李  華  安
